臺灣高等法院臺南分院刑事判決
110年度上訴字第5號
上  訴  人  臺灣臺南地方檢察署檢察官
被      告  乙○○
上列上訴人因被告妨害秩序案件，不服臺灣臺南地方法院109年
度原訴字第15號中華民國109年10月16日第一審判決（起訴案號
：臺灣臺南地方檢察署109年度少連偵字第70號），提起上訴，
本院判決如下：
    主  文
原判決撤銷。
乙○○犯在公眾得出入之場所聚集三人以上施強暴首謀罪，處有期
徒刑陸月，如易科罰金，以新臺幣貳仟元折算壹日。
    事  實
一、乙○○於民國109年3月17日21時許，在臺南市○區○○街000號2
    樓，因細故與丙○○發生爭執，為增加己方談判聲勢，基於在
    公眾得出入之場所聚集三人以上施強暴首謀之犯意，撥打電
    話聯絡林昱豪（原審另行審結），並由林昱豪邀集少年莊○○
    （00年0月生，真實姓名年籍詳卷）、吳○○（00年0月生，真
    實姓名年籍詳卷）《上2人另移送原審法院少年法庭》，聚集
    到臺南市○區○○街000號前，林昱豪抵達時因見對方人數較多
    ，再撥打電話通知曹鼎輝（業經原審判處罪刑確定）、林永
    隆（另經原審通緝）到場，雙方人員因而在臺南市○區○○街0
    00號前馬路聚集對峙。嗣於109年3月17日23時30分許，因雙
    方談判過程中發生細故，乙○○、林昱豪、少年莊○○及林永隆
    即共同基於傷害之犯意聯絡，由林昱豪持鋁棒，少年莊○○、
    林永隆分持馬路三角錐、鋁棒，毆打丙○○、甲○○，乙○○則手
    持安全帽在旁伺機攻擊，而曹鼎輝、吳○○則徒手在場助勢，
    造成丙○○受有「頭部損傷、頭皮撕裂傷5公分、左側前臂挫
    傷、左胸部挫傷」等傷害，甲○○則受有「頭部外傷、右臉擦
    傷、雙上臂、右手及左大腿多處挫傷」等傷害。
二、案經丙○○、甲○○訴由臺南市政府警察局第五分局報請臺灣臺
    南地方檢察署檢察官偵查起訴。
    理  由
一、按被告以外之人於審判外之陳述，雖不符刑事訴訟法第159
    條之1至第159條之4之規定，然經當事人於審判程序同意作
    為證據，法院審酌該言詞陳述或書面陳述作成時之情況，認
    為適當者，亦得為證據。又當事人、代理人或辯護人於法院
    調查證據時，知有第159條第1項不得為證據之情形，而未於
    言詞辯論終結前聲明異議者，視為有前項之同意，刑事訴訟
    法第159條之5定有明文。立法意旨在於傳聞證據未經當事人
    之反對詰問予以核實，原則上先予排除，惟若當事人已放棄
    反對詰問權，於審判程序中表明同意該等傳聞證據可作為證
    據，或於言詞辯論終結前未聲明異議，基於尊重當事人對傳
    聞證據之處分權，及證據資料愈豐富，愈有助於真實發見之
    理念，且強化言詞辯論主義，使訴訟程序得以順暢進行，上
    開傳聞證據亦均具有證據能力。查本案所引用之相關證據資
    料（詳後引證據），其中各項言詞或書面傳聞證據部分，縱
    無刑事訴訟法第159條之1至第159條之4或其他規定之傳聞證
    據例外情形，然業經本院審理時予以提示並告以要旨，且經
    檢察官表示意見，當事人已知上述證據乃屬傳聞證據，已明
    示同意作為本案之證據使用（本院卷第67頁），或未到庭或
    具狀聲明異議，而本院審酌上開證據資料製作時之情況，無
    不當取供及證明力明顯過低之瑕疵，認以之作為證據應屬適
    當，揆諸前開規定，應認均有證據能力。　　
二、認定犯罪事實所憑之證據及理由：
　㈠前開犯罪事實，業據被告於警詢、偵查及原審時（警卷第6-8
    頁、偵卷第120-121頁、原審卷第46頁）坦認不諱，並有如
    下證據可資證明：
　⒈證人即告訴人丙○○（警卷第27-28頁、偵卷第120-121頁）、
    甲○○（警卷第24-26頁、偵卷第87頁）於警詢、偵查時之證
    詞。證人即在場之林廷諺（警卷第39-40頁）、黃兆偉（警
    卷第42-43頁）、陳伯勳（警卷第44-45頁）、李宇鋐（警卷
    第46-47頁）、少年陳○○（警卷第20-23頁）於警詢時之證詞
    。證人即被告前女友王○○（警卷第29-31頁）於警詢時之證
    詞。
　⒉證人即同案被告林昱豪於警詢、偵查時（警卷第9-10頁、偵
    卷第85頁）、曹鼎輝於警詢時（警卷第11-13頁）、林永隆
    於警詢時（警卷第14-16頁）、少年莊○○於警詢時（警卷第1
    7-19頁）之證詞。
　⒊臺南市政府警察局第五分局扣押筆錄、扣押物品目錄表1份（
    警卷第48-50頁）、現場監視器錄影畫面翻拍照片15張、扣
    押物照片1張（警卷第68-75、84頁）、告訴人丙○○、甲○○之
    奇美醫療財團法人奇美醫院診斷證明書各1紙（警卷第66頁
    、偵卷第123頁）附卷可稽。
　⒋復有鋁棒3支，扣案可證。
　　依前所述，被告上開任意性自白，核與卷內之積極證據相符
    ，堪信為真實
　㈡又本件之起因，係被告當時之女友王○○與告訴人丙○○共同出
    遊，被告因而與丙○○發生爭執，並以電話通知、聚集林昱豪
    等人。復次，被告於警詢時陳稱：我看到有拿鋁棒、交通錐
    毆打丙○○及另一名男子，當時我有拿安全帽但是都找不到機
    會出手毆打丙○○等語（警卷第7頁）。又被告於偵查時供稱
    ：他們告我傷害，我願意認罪等語（偵卷第83頁）。據上而
    論，於前揭時、地，被告顯與林昱豪、少年莊○○、林永隆共
    同基於傷害之犯意聯絡，由林昱豪持鋁棒，少年莊○○、林永
    隆分持馬路三角錐、鋁棒，毆打丙○○、甲○○，被告則手持安
    全帽在旁伺機攻擊等情甚明。從而，被告上開共同傷害之犯
    行，應可認定。
　㈢再者，證人即告訴人丙○○於警詢時陳稱：我們先在全家便利
    商店外面與林昱豪講話，林昱豪說要請被告下來，但他一直
    沒下來，所以我們一群人包含林昱豪他們就一起上去找被告
    。後來林昱豪他們要我們下樓談，出大門後就看到一輛黑色
    的小客車停在對面，後車廂打開，林昱豪他們就過去取出球
    棒等語（警卷第27-28頁），且證人曹鼎輝於警詢時供稱：
    鋁棒是從我所駕駛車號000-0000號自小客車後車廂拿出來的
    ，是林昱豪放在車上的等語（警卷第12頁）。又被告於警詢
    時供述：當時我打電話給林昱豪並開擴音，由丙○○與林昱豪
    對話，後來林昱豪說他要馬上過來，丙○○就說他們在樓下的
    全家超商等林昱豪，我與王○○就在家裡面談話。約晚上10點
    左右，丙○○及林昱豪他們就進到租屋處，說這件事情已經講
    和了，丙○○及林昱豪他們就下樓，我是走最後一個下樓的，
    到樓下全家超商前林昱豪就問丙○○說你不是說我們（指林昱
    豪這方）只有3個人，突然就有一名男子過來動作很大推林
    昱豪的手一下，結果雙方就打起來了等語（警卷第7頁）。
    依上可知，被告於本件衝突前並不知林昱豪有攜帶鋁棒之兇
    器到現場，而是林昱豪抵達時因見對方人數較多，再撥打電
    話通知曹鼎輝，始由曹鼎輝駕駛車號000-0000號自小客車將
    鋁棒攜帶到場。從而，被告所為與刑法第150條第2項第1款
    「意圖供行使之用而攜帶兇器或其他危險物品犯之」之加重
    條件，尚有未符，附此說明。
　㈣綜上所述，本案事證明確，被告上開犯行，均堪認定，應依
    法論科。
三、論罪科刑：　　
　㈠核被告所為，係犯刑法第150條第1項後段之在公眾得出入之
    場所聚集三人以上施強暴首謀罪、同法第277條第1項之傷害
    罪。被告以一傷害行為，致告訴人2人受有傷害，為想像競
    合犯，應依刑法第55條規定，從一重處斷。又被告係以一行
    為觸犯上開二罪名，亦為想像競合犯，應依刑法第55條規定
    ，從一重依在公眾得出入之場所聚集三人以上施強暴首謀罪
    處斷。公訴意旨雖未就被告傷害罪部分起訴，惟此部分與經
    起訴論罪部分，有想像競合之裁判上一罪關係，為起訴效力
    所及，本院應併予審理。
　㈡按共犯在學理上，有「任意共犯」與「必要共犯」之分，前
    者指一般原得由一人單獨完成犯罪而由二人以上共同實施之
    情形，當然有刑法總則共犯規定之適用；後者係指須有二人
    以上之參與實施始能成立之犯罪而言。且「必要共犯」依犯
    罪之性質，尚可分為「聚合犯」與「對向犯」，其二人以上
    朝同一目標共同參與犯罪之實施者，謂之「聚合犯」，如刑
    法分則之聚眾施強暴脅迫罪、參與犯罪結社罪、輪姦罪等是
    ，因其本質上即屬共同正犯，故除法律依其首謀、下手實施
    或在場助勢等參與犯罪程度之不同，而異其刑罰之規定時，
    各參與不同程度犯罪行為者之間，不能適用刑法總則共犯之
    規定外，其餘均應引用刑法第28條共同正犯之規定（最高法
    院81年度台非字第233號判決意旨參照）。基此，被告上開
    首謀之犯行，與下手實施強暴犯行之林昱豪、少年莊○○、林
    永隆，及在場助勢之曹鼎輝、吳○○，因其等間之參與犯罪程
    度顯然有別，揆諸前揭說明，被告與林昱豪、少年莊○○、林
    永隆、曹鼎輝、吳○○間，就所犯刑法第150條第1項之罪，無
    從成立共同正犯。又被告與林昱豪、少年莊○○、林永隆間，
    就上開傷害犯行，具有犯意之聯絡及行為之分擔，應論以共
    同正犯。
　㈢被告於原審時陳稱：我只有通知林昱豪，並不認識少年莊○○
    、吳○○等語（原審卷第46-47頁），且證人林昱豪於警詢時
    陳稱：因被告與王○○之感情問題，我就叫少年莊○○、吳○○一
    起去等語（警卷第9頁），及證人即少年莊○○於警詢時亦陳
    稱：林昱豪打臉書電話給我，叫我去臺南市○區○○街000號前
    ，跟我說要打架了，我不認識被告等語（警卷第18頁）。依
    此而論，共犯莊○○、吳○○固為少年，惟被告與少年莊○○、吳
    ○○互不相識，而係由林昱豪邀集到場，且無積極證據顯示被
    告對莊○○、吳○○係屬少年一事知悉或預見，是尚難依兒童及
    少年福利與權益保障法第112條第1項前段規定加重其刑。從
    而，檢察官上訴主張：本件被告應依兒童及少年福利與權益
    保障法第112條第1項前段規定加重其刑等語，容有誤會。　
四、本院撤銷改判理由：
  ㈠原審以被告上開在公眾得出入之場所聚集三人以上施強暴首
    謀犯行，罪證明確，因予論罪科刑，固非無見。惟查：被告
    上開所為係犯刑法第150條第1項後段之在公眾得出入之場所
    聚集三人以上施強暴首謀罪、同法第277條第1項之傷害罪，
    並係一行為同時觸犯數罪名，應依刑法第55條規定，從一重
    依在公眾得出入之場所聚集三人以上施強暴首謀罪處斷，已
    如前述。原審未予詳究，僅認被告觸犯在公眾得出入之場所
    聚集三人以上施強暴首謀罪，而未論及傷害罪，容有未合。
    檢察官上訴意旨以原審未依兒童及少年福利與權益保障法第
    112條第1項前段規定加重其刑，且僅量處被告法定最輕本刑
    有期徒刑六月，量刑過輕為由，指摘原判決不當，雖無理由
    ，惟原判決既有上開可議之處，仍屬無可維持，自應由本院
    將原判決予以撤銷改判，期臻適法。
  ㈡爰審酌被告僅因細故與告訴人丙○○發生爭執，不思理性解決
    ，竟聚集林昱豪、少年莊○○、吳○○及曹鼎輝、林永隆等人，
    且對告訴人2人施以強暴行為，致告訴人丙○○、甲○○分別受
    有前揭之傷勢，已嚴重影響人民安寧及危害公共秩序，所為
    應予非難。兼衡被告前未有刑案記錄（參臺灣高等法院被告
    前案紀錄表）之素行，犯後坦承犯行，態度尚佳，及參與本
    件犯行為首謀之角色，迄今尚未與告訴人丙○○、甲○○達成民
    事和解。暨被告於原審時自陳高中畢業之智識程度，未婚，
    從事工地粗工，月薪約新臺幣（下同）2萬多元等一切情狀
    ，量處被告有期徒刑六月，又審究被告所為影響人民安寧及
    危害公共秩序之情節嚴重，基於一般預防考量及確保被告記
    取教訓之矯治目的，諭知如易科罰金以2,000折算1日之折算
    標準，以示懲儆。
　㈢至於扣案之鋁棒3支，均為林昱豪所有，並非被告所有，且鋁
    棒亦非違禁物，爰不予宣告沒收。
五、本件被告經合法傳喚，無正當之理由未於審判期日到庭，爰
    依刑事訴訟法第371條之規定，不待其陳述，逕行判決。　
據上論斷，應依刑事訴訟法第369條第1項前段、第364條、第299
 條第1項前段、第371條，刑法第28條、第150第1項後段、第277
條第1項、第55條、第41條第1項前段，判決如主文。
本案經檢察官蘇烱峯提起公訴，檢察官廖羽羚提起上訴，檢察官
劉榮堂到庭執行職務。
中　　華　　民　　國　　110 　年　　4 　　月　　15　　日
                  刑事第三庭    審判長法　官  陳連發
                                      法　官  何秀燕
                                      法　官  洪榮家
以上正本證明與原本無異。
如不服本判決應於收受送達後20日內向本院提出上訴書狀，其未
敘述上訴理由者，並得於提起上訴後20日內向本院補提理由書（
均須按他造當事人之人數附繕本）「切勿逕送上級法院」。
　　　　　　　　　　　　　　　　　　　書記官  謝麗首
中　　華　　民　　國　　110 　年　　4 　　月　　15　　日
附錄本案論罪科刑法條：
中華民國刑法第150條
在公共場所或公眾得出入之場所聚集三人以上，施強暴脅迫者，
在場助勢之人，處1年以下有期徒刑、拘役或10萬元以下罰金；
首謀及下手實施者，處6月以上5年以下有期徒刑。
犯前項之罪，而有下列情形之一者，得加重其刑至二分之一：
一、意圖供行使之用而攜帶兇器或其他危險物品犯之。
二、因而致生公眾或交通往來之危險。
中華民國刑法第277條
傷害人之身體或健康者，處5年以下有期徒刑、拘役或50萬元以
下罰金。
犯前項之罪，因而致人於死者，處無期徒刑或7年以上有期徒刑
；致重傷者，處3年以上10年以下有期徒刑。